【裁判字號】    98,訴,2972
【裁判日期】    990308
【裁判案由】    毒品危害防制條例
【裁判全文】
臺灣板橋地方法院刑事判決              98年度訴字第2972號
公  訴  人  臺灣板橋地方法院檢察署檢察官
被      告  乙○○
選任辯護人  舒建中律師
上列被告因違反藥事法案件，經檢察官提起公訴（98年度偵字第
11583 號），本院判決如下：
    主  文
乙○○共同明知為禁藥而寄藏，處有期徒刑壹年，扣案第二級毒
品甲基安非他命驗餘淨重共壹佰零捌點肆公克沒收；又明知為
禁藥而轉讓，處有期徒刑捌月，扣案NOKIA 牌行動電話壹支（含
門號0000000000號通話晶片卡壹片）沒收。應執行有期徒刑壹年
陸月，扣案第二級毒品甲基安非他命驗餘淨重共壹佰零捌點肆
公克、扣案NOKIA 牌行動電話壹支（含門號0000000000號通話晶
片卡壹片）均沒收。
    事  實
一、乙○○、丙○○（另由本院改以簡易程序判決）均明知甲基
    安非他命係毒品危害防制條例規定之第二級毒品，亦係經中
    央衛生主管機關依藥事法規定明令公告禁止使用之禁藥，不
    得持有、寄藏，竟基於寄藏禁藥甲基安非他命之犯意聯絡，
    由乙○○於民國98年4 月13日23時至翌日（14日）1 時間之
    某時，在臺北縣新莊市○○○路附近，受真實姓名年籍不詳
    綽號「小榮」（音同「小容」）之成年男子委託，代為保管
    其所交付之甲基安非他命26包（驗前總毛重119.6 公克，包
    裝袋總重10.85 公克），並依「小榮」之指示將上開甲基安
    非他命26包藏放於丙○○所承租使用之臺北縣新莊市○○路
    59巷12號6 樓之住處內（承租人名義為乙○○），而與丙○○共同寄藏之。
二、又乙○○與甲○○為朋友關係，其等均染有施用甲基安非他
    命之惡習，彼此間時有互通有無之情，而乙○○明知毒品危
    害防制條例所定之第二級毒品甲基安非他命係屬藥事法規定
    之禁藥明知安非他命業經中央衛生主管機關行政院衛生署公
    告列為禁藥管理，屬藥事法第22條第1 項第1 款所規範之禁
    藥，不得轉讓，竟基於轉讓禁藥甲基安非他命之犯意，於98
    年4 月15日15、16時許，由甲○○以門號0000000000號行動
    電話傳送簡訊與乙○○所持用之門號0000000000號（起訴書
    誤載為0000000000）行動電話聯繫，相約於臺北縣新莊市○○路「恆毅中學」附近，由乙○○無償轉讓約0.5 公克之甲
    基安非他命予甲○○施用。
三、嗣於同年4 月15日17時11分許，為警持法院核發之搜索票在
    臺北縣新莊市○○路59巷12號6 樓執行搜索時，當場查獲丙○○，並扣得上開甲基安非他命26包，適乙○○於交付甲基
    安非他命予甲○○後前往上開處所而為警查獲，並徵其同意
    後扣得其身上之甲基安非他命2 包，復經警查看翻拍其手機
    簡訊內容後，查悉上情。
四、案經臺北縣政府警察局新莊分局報請臺灣板橋地方法院檢察
    署檢察官偵查起訴。
    理  由
壹、程序方面
一、按被告以外之人於偵查中向檢察官所為陳述，除顯有不可信
    之情況者外，得為證據，刑事訴訟法第159 條之1 第2 項定
    有明文。偵查中對被告以外之人（包括證人、鑑定人、告訴
    人、被害人及共同被告等）所為之偵查筆錄，或被告以外之
    人向檢察官所提之書面陳述，性質上均屬傳聞證據。惟現階
    段刑事訴訟法規定檢察官代表國家偵查犯罪、實施公訴，依
    法其有訊問被告、證人及鑑定人之權，證人、鑑定人且須具
    結，而實務運作時，檢察官偵查中向被告以外之人所取得之
    陳述，原則上均能遵守法律規定，不致違法取供，其可信度
    極高，故被告以外之人前於偵查中已具結而為證述，除反對
    該項供述得具有證據能力之一方，已釋明顯有不可信之情況
    外，不宜以該證人未能於審判中接受他造之反對詰問為由，
    即遽指該證人於偵查中之陳述不具證據能力。經查：證人甲○○於檢察官偵查中所為之陳述，就其如何與被告乙○○約
    定交付甲基安非他命、交付之數量、地點等情形及過程均結
    證明確，且其亦未表示曾受不法取供之情形，或反對該項供
    述得具有證據能力之陳述，被告、辯護人亦未釋明上開供述
    有何顯不可信之情況，依前開說明，上開證人於偵查中之證
    言具有證據能力。
二、復按被告以外之人於審判外之言詞或書面陳述，除法律有規
    定者外，不得作為證據；又被告以外之人於審判外之陳述，
    雖不符前4 條之規定，而經當事人於審判程序同意作為證據
    ，法院審酌該言詞陳述或書面陳述作成時之情況，認為適當
    者，亦得為證據。當事人、代理人或辯護人於法院調查證據
    時，知有第159 條第1 項不得為證據之情形，而未於言詞辯
    論終結前聲明異議者，視為有前項之同意，刑事訴訟法第
    159 條第1 項、第159 條之5 分別定有明文。本案證人即共
    同被告丙○○於警詢、偵訊中之供述、內政部警政署刑事警
    察局搜索扣押筆錄、扣押物品目錄表、乙○○簽署之自願搜
    索同意書、臺灣板橋地方法院檢察署押扣物品清單等書面供
    述，均為前開刑事訴訟法第159 條第1 項之傳聞證據，惟被
    告暨其辯護人於本院準備程序中明確表示對於上開證據均無
    意見，且於本院言詞辯論終結前並未就其證據能力聲明異議
    ，而被告就查獲過程及警方扣押之物品所供述與扣押筆錄所
    載大致相符，該等書面供述憑信性甚高，以之為證據並無不
    當，依前開刑事訴訟法第159 條之5 第2 項之規定，上開陳
    述亦有證據能力。
貳、實體方面
一、寄藏禁藥部分
    上開寄藏禁藥之犯罪事實（即事實一部分），訊據被告乙○○迭於警詢、偵訊及本院審理時坦承不諱，核與同案被告丙○○於偵訊、本院準備程序時供述情節大致相符，並有白色
    晶體26包扣案為憑。上開白色晶體26包（驗前總毛重119.6
    公克，驗餘合計淨重108.43公克），經送請內政部警政署刑
    事警察局鑑驗結果，其外觀型態均為白色晶體，取0.32公克
    鑑定用罄後，認均含甲基安非他命成分，有該局98年4 月28
    日刑鑑字第0980054220號鑑定書在卷可考（見98年度偵字第
    11583 號卷第97頁），上述鑑驗結果，係檢驗機關本於專業
    知識及以精密儀器科學檢驗方法所得之結論，自可憑信，足
    見被告自白與事實相符，堪以採信。是此部分事證明確，被
    告上開共同寄藏禁藥犯行，堪以認定。
二、轉讓禁藥部分
    被告乙○○固坦承甲○○有傳送簡訊至其持用之門號000000
    0000號行動電話表示欲向其索討0.5 公克甲基安非他命，並
    相約在恆毅中學之事實，惟矢口否認有何轉讓禁藥之犯行，
    辯稱：甲○○確實有傳簡訊跟伊聯絡說要拿甲基安非他命，
    但伊還沒有答覆他時間就被抓了云云。經查：
  (一)上開轉讓禁藥之犯罪事實（即事實二部分），業據證人甲○○於98年6 月10日偵訊時證稱：「我的綽號是『阿華』，我
    使用0000000000號行動電話，卷附手機簡訊內容是我發送給
    被告乙○○，『至少要一半』的意思是我想要被告乙○○請
    我0.5 公克的安非他命，但是後來被告乙○○是在新莊中正
    路附近交給我0.5 公克，她沒有跟我收錢，我不是與被告乙○○合資購買的。我認識被告乙○○約3 、4 年，沒有恩怨
    」等語明確（見同上偵卷第131 、132 頁），核與被告乙○○於98年5 月7 日偵訊時供述：「『至少要一半』是因為阿
    華身上沒有安非他命，他問我身上有無安非他命，要我請他
    施用毒品，『阿華』本名『甲○○』，後來我有拿到大觀客
    旅的對面恆毅中學給他，時間是在98年4 月15日下午3 、4
    點交給阿華0.5 公克的安非他命，我沒有跟甲○○收錢，因
    為我們都請來請去，這0.5 公克是我跟『小容』買的，我這
    次身上被查到的毒品，是4 月上旬分別在新莊市○○○路向
    『小容』購買2 次各2 公克安非他命後自己施用及交給甲○○後剩下來的。」等語相符（見同上偵卷第84頁），並有被
    告持用之上開行動電話於查獲當日19時46分許經警翻拍其內
    簡訊內容：「（阿華）至少要一半我要那種的中正路新樹路
    我要出了妳喔」之照片在卷足佐（見同上偵卷第32頁）；
    又證人甲○○確實有施用甲基安非他命之前案紀錄，此有甲○○之全國刑案資料查註表在卷可參。是以，證人甲○○於
    偵查中之證述內容，信而有徵，堪以採信。
  (二)再者，被告乙○○於98年5 月7 日為檢察官訊問時，經檢察
    官提示其手機簡訊內容翻拍照片後即自行供承其確有於上開
    時、地無償交付0.5 公克甲基安非他命予「阿華」即甲○○
    之事實，而非檢調人員先予查獲甲○○後始鎖定乙○○涉有
    轉讓毒品之罪嫌，此由被告、甲○○製作筆錄之時程可知，
    而被告與甲○○又無仇隙，顯見被告於本院準備程序辯稱：
    伊與甲○○約定後，伊已出門，惟尚未交付甲基安非他命予
    甲○○時，因接獲電話折返回丙○○住處而為警查獲云云及
    審理時改稱：伊還沒約定時間即為警查獲云云，俱係事後翻
    異以圖卸責之詞，不足採信。
  (三)此外，復有經檢察官於98年4 月16日內勤訊問時令被告提出
    其持用附掛門號0000000000號通話晶片卡之NOKIA 牌行動電
    話1 支扣案為憑，是綜合上情相互勾稽，此部分事證明確，
    被告上開轉讓禁藥予甲○○之犯行，堪以認定。
三、按甲基安非他命固為毒品危害防制條例第2 條第2 項第2 款
    所規定之第二級毒品，惟甲基安非他命係為安非他命之衍生
    物，前亦經中央衛生主管機關行政院衛生署於68年7 月7 日
    以衛署藥字第221433號函、69年12月8 日以衛署藥字第3011
    24號函公告列為不准登記藥品及禁止使用，復於75年7 月11
    日以衛署藥字第597627號函重申公告禁止使用之意旨，再於
    79年10月9 日以衛署藥字第904142號函禁止於醫療上使用，
    此有該署75年7 月11日衛署藥字第597627號函、79年10月9
    日衛署藥字第904142號函釋可稽，是甲基安非他命自亦屬藥
    事法第22條第1 項第1 款所規定之禁藥，則寄藏甲基安非他
    命即應受藥事法之規範。又藥事法第83條第1 項轉讓禁藥罪
    之法定刑為7 年以下有期徒刑，得併科新臺幣500 萬元以下
    罰金，較毒品危害防制條例第8 條第2 項轉讓第二級毒品罪
    之法定刑為重，藥事法第83條第1 項係於93年4 月21日修正
    公布，同年月23日施行，為毒品危害防制條例之後法，而毒
    品之範圍尚包括影響精神物質與其製品，至藥事之管理，亦
    非僅止於藥品之管理，毒品未必係經公告之禁藥，禁藥亦未
    必為毒品，毒品危害防制條例與藥事法二者，並無必然之特
    別法與普通法關係，故除有轉讓之第二級毒品達毒品危害防
    制條例第8 條第6 項之一定數量，經依法加重後之法定刑較
    藥事法第83條第1 項之法定刑為重之情形外，因藥事法第83
    條第1 項為後法，且為重法，應優先適用藥事法處罰（臺灣
    高等法院暨所屬法院94年法律座談會刑事類提案第8 號、97
    年法律座談會刑事臨時類提案第2 號研討意見參照）。是被
    告乙○○上開寄藏甲基安非他命之行為，核其係犯藥事法第
    83條第1 項之寄藏禁藥罪；又其轉讓甲基安非他命予甲○○
    之行為，係犯藥事法第83條第1 項之轉讓禁藥罪。被告於受
    寄藏放甲基安非他命後而持有及轉讓甲基安非他命而持有之
    行為，其持有之低度行為應分別為寄藏、轉讓之高度行為所
    吸收，均不另論罪。被告乙○○與同案被告丙○○間就上開
    寄藏禁藥罪有犯意之聯絡及行為之分擔，為共同正犯。爰審
    酌被告之素行、犯罪手段、生活狀況、智識程度，因受友人
    「小榮」之託而寄藏數量非微之甲基安非他命，又另行轉讓
    甲基安非他命予他人，對社會治安造成之危害非輕，惟衡酌
    其轉讓毒品之數量尚微，犯罪後坦承部分犯行，態度尚可等
    一切情狀，分別量處如主文所示之刑，並定其應執行之刑。
四、扣案之甲基安非他命驗餘淨重共108.43公克，屬毒品危害防
    制條例第11條第2 項規定禁止持有之第二級毒品，且為藥事
    法所規定之禁藥，係屬違禁物，被告既因適用藥事法第83條
    第1 項規定論以寄藏禁藥罪責，則基於法律不能割裂適用之
    原則，自不能依據毒品危害防制條例之規定諭知沒收銷燬之
    ，故除取樣鑑驗0.32公克部分已滅失無庸諭知外，其餘應依
    刑法第38條第1 項第1 款違禁物之規定宣告沒收；又扣案
    NOKIA 牌行動電話1 支（含門號0000000000號通話晶片卡1
    片），係被告乙○○所有，並聯絡作為轉讓甲基安非他命所
    用之物，業據其供明在卷（見同上偵卷第146 頁、本院卷第
    106 頁），爰依刑法第38條第1 項第2 款之規定併予宣告沒
    收。至包裹上開甲基安非他命之包裝袋26個，係用於包裹毒
    品，防止其裸露、潮濕，便於攜帶施用，惟屬真實姓名年籍
    不詳綽號「小榮」之成年男子所有，而非被告所有之物，爰
    不予宣告沒收。另被告身上所查獲之甲基安非他命2 包（淨
    重2.35公克），固為違禁物，惟係被告留供自己施用之毒品
    ，業據其供明在卷；與上開處所為警同時查獲之紙盒分裝袋
    4 包、殘渣袋26個、鏟管7 支、玻璃球6 個、吸食器1 組、
    分裝湯匙2 支、磅秤1 台、白色SONY ERICSSON 牌及黑色LG
    牌手機各1 支、分裝袋3 大包等物，依卷內事證均無從證明
    與本案被告所犯寄藏、轉讓禁藥等犯行有何關連，爰不併為
    沒收之諭知，附此敘明。
據上論斷，應依刑事訴訟法第299 條第1 項前段，藥事法第83條
第1 項，刑法第11條前段、第51條第5 款、第38條第1 項第1 款
、第2 款，判決如主文。
本案經檢察官陳豐年到庭執行職務。
中    華    民    國    99    年    3     月    8     日
                  刑事第十一庭  審判長法  官  張江澤
                                      法  官  劉景宜
                                      法  官  陳海寧
以上正本證明與原本無異。
如不服本判決，應於判決送達後10日內敘明上訴理由，向本院提
出上訴狀 (應附繕本) ，上訴於臺灣高等法院。其未敘述上訴理
由者，應於上訴期間屆滿後20日內向本院補提理由書「切勿逕送
上級法院」。
                                      書記官  馮得弟
中    華    民    國    99    年    3     月    8     日
附錄本案論罪科刑法條全文：
藥事法第83條
明知為偽藥或禁藥，而販賣、供應、調劑、運送、寄藏、牙保、
轉讓或意圖販賣而陳列者，處 7 年以下有期徒刑，得併科新臺
幣 5 百萬元以下罰金。
犯前項之罪，因而致人於死者，處 7 年以上有期徒刑，致重傷
者，處 3 年以上 12 年以下有期徒刑。
因過失犯第 1 項之罪者，處 2 年以下有期徒刑、拘役或科新臺
幣 30 萬元以下罰金。
第 1 項之未遂犯罰之。

司法院資訊處製作；財團法人民間司法改革基金會備份。
